臺灣板橋地方法院交通事件裁定　　　　96年度交聲字第1220號
原處分機關　交通部公路總局臺北區監理所
異　議　人
即受處分人　甲○○
上列異議人因違反道路交通管理處罰條例案件，對於交通部公路
總局臺北區監理所於民國96年8 月9 日以北監自裁字裁40-Z7C00
1965號所為之裁決處分不服，聲明異議，本院裁定如下：
    主  文
異議駁回。
    理  由
一、原處分意旨略以：異議人即受處分人甲○○於民國96年7 月
    6 日下午1 時23分許，駕駛車牌號碼DK-5375 號自用小客車
    行經國道三號高速公路南下239.9 公里處時，因在限速110
    公里之路段，經雷射槍測速器測得行車速度為125 公里，超
    速15公里之違規行為，經內政部警政署國道公路警察局名間
    分隊員警掣單舉發，原處分機關爰依道路交通管理處罰條例
    第33條第1 項第1 款、第63條第1 項第1 款（裁決書漏載「
    第1 項第1 款」）規定，裁處罰鍰新臺幣（下同）3 千元，
    並記違規點數1 點。
二、異議意旨略以：異議人於當天早上由南往北皆行駛國道三號
    公路，一路都使用定速，時速絕對沒有超過110 公里，事後
    也詢問過車商，確定定速器準確無誤。如果真有超速，沿路
    皆有超速照相器，為何都沒有被拍到？又雷射測速器測距是
    375 公尺，但當時路上並不是只有異議人的車輛，別輛車也
    不會比我慢，不能因為抓不到別人，就找善良的百姓當替死
    鬼，車子來來往往穿梭，能確定是哪一輛車子超速嗎？為此
    聲明異議，請求撤銷原處分云云。
三、按汽車行駛於高速公路、快速公路或設站管制之道路，不遵
    使用限制、禁止、行車管制及管理事項之管制規則而有行車
    速度超過規定之最高速限或低於規定之最低速限行為者，處
    汽車駕駛人3 千元以上6 千元以下罰鍰，並記違規點數1點
    ，道路交通管理處罰條例第33條第1 項第1 款、第63條第1
    項第1 款分別定有明文。
四、經查：
(一)、異議人即受處分人甲○○於96年7 月6 日下午1 時23分許，
    駕駛車牌號碼為DK-5375 號自用小客車行經國道三號高速公
    路南下239.9 公里處時，因在速限110 公里之路段，經雷射
    測速槍測定行車速度為125 公里，超速15公里之違規行為，
    經內政部警政署國道公路警察局名間分隊值勤警員掣單舉發
    一節，有內政部警政署國道公路警察局96年7 月6 日公警局
    交字第Z7C001965 號舉發違反道路交通管理事件通知單1 紙
    在卷可稽。
(二)、異議人雖以前開情詞置辯，惟現場處理員警即證人張家豪到
    庭具結證稱：「（問：本件是否你所舉發？舉發過程為何？
    ）是的，我用雷射槍測速的，也就是96年7 月6 日下午1 時
    23分許，是我拿雷射槍在國道三號南下239.9 公里處路肩測
    得本案，當時我在239.9 公里在測速，測到這部DJ -5375號
    自小客車超速，車速125 公里是超速，也就是在該地超過11
    0 公里就是超速，因為雷射槍一次只能測得一部車子的速度
    ，而且要瞄的準，也就是焦距要清楚，才有速度顯示在雷射
    槍的液晶螢幕上，當時雷射槍測到這部車子的距離是375 公
    尺，雷射槍在5 百公尺範圍內可以做有效的測量，而且這把
    雷射槍每年都有定期檢查，而且是合格的，當時我是站在車
    子外面測速的，所以可以明確的確定這部車子超速。」、「
    （問：對於異議人質疑當時不只他一部車，為何你們能確定
    是他的車子超速，有何意見？）我們看車子的速度比較快，
    我們就對他測速，因為我們每天在測速，職業上的經驗可以
    判斷出那一部車子可能有超速，所以當我們認為某部車子有
    超速情形時，就會用雷測槍鎖定測速。本案就是用這種情形
    測出來。」、「（問：你剛才說雷射槍一次只能測一部車子
    ，所以你的意思是否是本案依照上開情形鎖定了異議人的車
    子後，進行測速，因此不會有測錯的情形？）是的，因為雷
    射槍一次只能測一部車子，雷射槍有一個紅外線的瞄準點，
    要對準車子的車頭才會有速度顯示出來，當時我就是鎖定異
    議人的車子，沒有針對別人，所以相關數據的顯現就是當時
    異議人的車速情形，不會是別台車的車速情形，因為測速槍
    一次能測一部車子。我們測得有超速的情形時，有攔停異議
    人的車子，我們是在異議人通過我們的檢查點前就示意異議
    人停車，異議人就停車，我們請他出示證件，我們告訴異議
    人他超速，並且給他看雷射槍測得的車速，雷射槍可以顯示
    車速及距離，但沒有辦法顯示出車號。異議人表示他是定速
    ，不可能超速，異議人一直強調他們是定速的車子，不可能
    超速，但是我們是依照雷射槍的速度，所以還是開單，異議
    人拒簽，但我們還是把通知聯交給異議人，異議人有收起來
    。」等語；另與證人張家豪一同舉發本件違規行為之警員陳
    威良亦到庭具結證稱：「（問：本件是否是你舉發？舉發過
    程如何？）是的，我與張家豪一起值勤時舉發的。張家豪站
    在車外持雷射槍，執行雷射照相，我是坐在車內等到有測到
    車輛超速時下車警戒，所以當時測得的情形要問張家豪。」
    、「（問：有無所謂的誤差範圍？）目前要放寬10公里，本
    案是超過放寬範圍，也就是時速125 公里，超過限速110 公
    里，超過了15公里，所以我們舉發。」等語（見本院96年9
    月17日訊問筆錄），兩人證詞相核並無歧異；依證人所證，
    顯見本件執勤員警當時以手持式雷射測速槍施測之對象，確
    係異議人無訛，並因測得異議人有未依速限標誌指示行駛之
    違規行為，始加以攔停舉發，而證人張家豪、陳威良均為國
    道公路警察，平日職司犯罪偵查及道路交通管理、維護交通
    秩序之指揮稽查等工作，其等與異議人間，素昧平生又無怨
    隙，應無甘冒偽證罪責，故為不實舉發之理由存在，是證人
    張家豪、陳威良證述其等可確認當時確係鎖定異議人車輛測
    得超速行駛一節應屬可信。再者，舉發交通違規並不以照相
    存證為其要件，亦不以舉發照片為唯一之證明方法，事實上
    ，甚多之違規案件，尤其係員警當場攔截舉發之案件，多所
    因違規係於一瞬間發生，且當地並未設置有自動照相設備而
    不及拍照存證，惟若舉發之員警係親眼見聞違規之經過，並
    經以證人之身分具結後為證述，此等證人之證詞仍不失為證
    明方法之一種，本件既係經證人張家豪使用科學之測速儀器
    測得異議人之車速，在攔停異議人後，證人張家豪、陳威良
    並出示該雷射測速槍供異議人查看相關數值，證人張家豪、
    陳威良復到庭具結證述使用該雷射測速槍之經過，確認當時
    所鎖定之車輛確係異議人之車輛，證人張家豪、陳威良之證
    言並屬可信，已如前述，則異議人確有上述之違規行為，自
    已足認定，並不以提出照片為必要，併此敘明。綜上，異議
    人前開所辯，均無可採。
五、從而，本件異議人前開違規事證已足堪認定，則原處分機關
    依據前揭道路交通管理處罰條例第33條第1 項第1 款、第63
    條第1 項第1 款之規定，裁處異議人罰鍰3 千元，並記違規
    點數1 點，核無違誤。本件異議人之異議為無理由，應予駁
    回。
據上論斷，應依道路交通案件處理辦法第19條，裁定如主文。
中　　華　　民　　國　　96　　年　　11　　月　　30　　日
                      交通法庭  法　官    陳明偉
如不服本裁定應於送達後5 日內向本院提出抗告狀
以上正本證明與原本無異。
                                書記官    強梅芳
中　　華　　民　　國　　96　　年　　11　　月　　30　　日
